臺灣高等法院臺南分院刑事判決
                                  111年度金上訴字第812號
上  訴  人  臺灣嘉義地方檢察署檢察官
被      告  吳惠珍


選任辯護人  蔡昀圻律師
上列上訴人因被告違反洗錢防制法等案件，不服臺灣嘉義地方法
院111年度金訴字第120號中華民國111年5月25日第一審判決（起
訴案號：臺灣嘉義地方檢察署111年度偵字第1565號），提起上
訴，本院判決如下：
    主  文
上訴駁回。
    理  由
一、經本院審理結果，認第一審判決對被告為無罪之諭知，核無
    不當，應予維持，並引用第一審判決書記載之證據及理由（
    如附件）。
二、原審諭知被告無罪，理由略以：㈠依證人即警員嚴繡齡於原
    審審理時之證述、被告之供述，參諸被告與「吳芯怡」之LI
    NE對話紀錄，被告係為應徵工作，始與「吳芯怡」聯絡，誤
    信「吳芯怡」係貨幣交易平台公司之員工，且工作內容係提
    供帳戶作為貨幣交易之客戶小額匯款並提款，因而將帳戶資
    料拍照傳送給「吳芯怡」提供帳戶匯款，並提款交付公司之
    外務人員，其主觀上確實未認識到詐欺集團欲以此方式取得
    其帳戶資料，並利用其提領贓款；㈡被告於110年12月2日提
    供給「吳芯怡」之郵局帳戶，為其平日使用之帳戶，且其提
    供帳戶後，仍繼續作為自己或友人匯款使用，堪認其確實未
    察覺「吳芯怡」會將郵局帳戶作為詐欺取財之非法用途；㈢
    被告依「小秘書」之指示，提領款項後交給外務人員等情，
    業據被告供述明確，並有LINE對話紀錄附卷可參，倘被告已
    預見「小秘書」係詐欺集團成員，則詐欺集團何須大費周章
    ，佯稱係公司專員之身分指派其工作，並再假冒公司之外務
    人員向其收取提款，用以取信被告，此顯與一般詐欺集團之
    車手提領詐欺取財贓款之過程迥異；㈣被告於110年12月15日
    經彰化銀行人員電聯告知其涉嫌詐欺取財，卻未相信銀行人
    員之說詞，隨即向「吳芯怡」、「小秘書」求證卻未獲回應
    ，並於110年12月17日9時許至警局報案，提供LINE對話紀錄
    ，倘被告已預見其係為詐欺集團提供帳戶匯款並提款，依常
    理判斷，其當無須大費周章，再至派出所報案，並多此一舉
    ，提出並非全然有利於己之LINE對話內容；㈤「吳芯怡」所
    屬詐欺集團以應徵貨幣交易工作，可領取高額報酬為由，利
    用黃信維、吳晉緯提供詐欺取財之帳戶匯款並提領款項，與
    本件被告提供帳戶匯款並提領款項之情節、過程均相同，有
    不起訴處分書、台灣高等法院被告前案紀錄表附卷可參，由
    此可證「吳芯怡」等人的手法、說詞，確實足以使人在不知
    情的狀況下，淪為詐欺集團利用之犯案人士；㈥被告係高中
    學歷，於案發前8個多月才來台定居，接觸詐欺集團宣導、
    報導之期間非長，雖有多次工作經驗，惟與本件在貨幣交易
    平台公司之工作內容毫無相關性，是被告確係因缺乏相關經
    驗，致輕信詐欺集團之說詞，誤以為係合法之貨幣交易提款
    工作，且僅提供郵局帳戶之帳號，提款所需之提款卡、存摺
    、印章及密碼，仍在自己實力支配之下而未交付對方，此與
    一般交付帳戶任由詐欺集團做為財產犯罪使用之情形已有不
    同，被告當時因亟需工作賺錢，因而缺乏警覺性，且剛應徵
    獲聘，對於公司之整體狀況及工作內容仍待摸索，在此情況
    下，實難期待其於工作首日能謹慎、冷靜思考他人種種要求
    是否合理，更遑論預見自己提供帳戶並提領款項之風險。
三、檢察官上訴意旨則以：依被告之學歷、婚姻及工作經驗，為
    受有一般正規教育，並具有豐富社會經驗之正常人，依被告
    與「吳芯怡」、「小秘書」之對話所提到「我老公不知道我
    做這個，會不會影響到他，而且這個會不會違法」、「太多
    了，我有點害怕」、「這麼多，我有點害怕」，被告是在擔
    憂所提領的金錢來源有問題；被告供稱未曾接觸「吳芯怡」
    、「小秘書」，亦不清楚對方真實姓名等資料，並無信任之
    基礎，且被告配偶既然希望被告儘快找到工作，則被告找到
    本件工作，理應告知配偶，又怎會害怕其知悉？依被告所自
    承並非全然相信對方說詞，應屬對金錢來源之合法性早有高
    度懷疑，然為獲利仍心存僥倖的不確定故意範疇；原審審判
    長訊問被告時不自覺夾帶答案，被告只是直接順著提問附和
    回答「是」而已，並非出自被告內心真正想法，反而凸顯被
    告為求脫罪，在法庭上不惜說出違心之論；案發後被告已接
    到彰化銀行通知涉嫌詐騙，銀行已明白建議她去派出所報案
    ，被告自然瞭解如不主動報案，會遭警方函辦，被告僅能主
    動報案而先發制人主張自己是受害者；被告提出LINE對話紀
    錄並不完整，僅呈現片面內容，也不知具體日期，則被告有
    沒有刻意省略、刪除部分內容，根本無從得知，該對話紀錄
    關於對被告有利部分，尚難盡信；被告是於110年12月7日接
    受友人張燕芳匯款新台幣（下同）1萬元至其帳戶，被告再
    於同日將之轉匯給友人曹雪菲，另於110年12月10日匯款380
    元至友人呂麗梅帳戶，此均發生在被告提領贓款日（110年1
    2月14日）之前，如何據此推論被告之主觀心態？被告於LIN
    E對話紀錄中已明顯透露出懷疑款項來源有問題之不確定故
    意心態，要難與其他案件之案情相同併論而比照援引。
四、本院之判斷：
　㈠依被告所提出之LINE對話內容，被告主觀上之認知，其係提
    供帳戶作為貨幣交易平台公司貨幣交易匯款，被告並依指示
    提領款項交予公司外務人員以收取報酬之工作，此與黃信維
    、吳晉緯之檢察官不起訴處分書中，所提及其等均辯稱於臉
    書看見求職廣告，為應徵工作，以LINE與「吳芯怡」聯絡，
    「吳芯怡」佯稱公司是虛擬貨幣交易所，有交易產生資金匯
    到帳戶，要及時提領入金的款項，其等乃提供帳戶匯款，並
    依指示提款交付他人等情均相符，有LINE對話紀錄、不起訴
    處分書2份、台灣高等法院被告前案紀錄表附卷可參（見偵1
    卷第35-49頁、原審卷第17-23、25-30頁），此部分情節亦
    與被告之供述全然相符，足認被告所稱與「吳芯怡」約定提
    供帳戶作為貨幣交易平台公司貨幣交易匯款，被告並依指示
    提領款項交予公司外務人員以收取報酬等情，應屬可信。
　㈡被告於110年12月15日13時31分、36分，分別多次撥打「吳芯
    怡」、「小秘書」電話，其等均未接聽，被告傳送訊息或以
    錄音告知彰化銀行人員打電話，稱其彰化銀行提款涉嫌詐騙
    ，詢問「吳芯怡」現在怎麼辦，為何不回覆訊息，及詢問「
    小秘書」有無聯絡余萬春（本案被害人）了解到底是怎麼回
    事等情，有LINE對話紀錄在卷可憑（見偵1卷第39、47頁）
    ，被告並於110年12月17日9時前至警局報案乙節，業據證人
    即警員嚴繡齡於原審審理時證述明確（見原審卷第111、114
    -115、118頁），並有受(處)理案件證明單、陳報單、受理
    各類案件紀錄表、內政部警政署反詐騙案件紀錄表各1份附
    卷可參（見警卷第27頁、原審卷第177-183頁），是被告於
    接獲彰化銀行人員來電告知涉嫌詐欺後，仍認為自己係為貨
    幣交易平台公司提供帳戶從事貨幣交易並提款之工作，要求
    「吳芯怡」、「小秘書」出面說明如何處理，而於其等均未
    予理會之情況下，即逕行至警局報案。則以被告於案發後反
    應，實難認被告得以預見匯入其帳戶之款項極可能為詐欺集
    團之贓款，且提領該贓款將掩飾詐欺不法所得之來源及去向
    ，以製造金流斷點。
　㈢被告提供帳戶帳號予「吳芯怡」、「小秘書」後，於110年12
    月7日、110年12月10日仍使用該帳戶供與友人匯款之用等情
    ，業經證人張燕芳、曹雪菲於偵查時結證明確（見偵1卷第7
    7、79頁），另有查詢12個月交易/彙整登摺明細1份、中華
    郵政股份有限公司嘉義郵局111年3月8日嘉營字第111000014
    1號函及所附以局號帳號查詢客戶基本資料2份、微信對話紀
    錄、彰化商業銀行股份有限公司111年3月29日彰作管字第11
    120003019號函及所附客戶基本資料査詢各1份附卷可憑（見
    偵1卷第53、67-71、87-93、155-157頁），倘若被告主觀上
    有認識或預見其帳戶將於110年12月2日後隨時供匯入詐欺贓
    款使用，豈有甘冒日後帳戶遭凍結致使友人所匯入之款項均
    無法使用之風險？
　㈣被告僅係提供帳戶供「吳芯怡」、「小秘書」所屬之貨幣交
    易平台公司匯入款項，並未交付提款卡、密碼或存摺予對方
    使用，易言之，被告之帳戶自始至終均於其掌控之下，「吳
    芯怡」、「小秘書」並無法使用，被告當亦無從根據以往報
    章媒體之報導，預見其帳戶已供詐欺集團使用之可能。況以
    「吳芯怡」、「小秘書」所提供之金錢全數匯入被告管領下
    之帳戶，此種情形足使求職者不會多所懷疑，甚至更能取信
    於求職者其確係為對方工作以謀取報酬，否則被告倘若有詐
    欺之不確定故意，大可將所匯入之贓款全部提領一空留作己
    用，又何須為「吳芯怡」、「小秘書」提領款項交付其等指
    定之公司人員？更何況於資金匯入被告帳戶及提領之過程中
    ，被告根本無所遁形，其倘若已預見匯入帳戶之款項均為詐
    欺贓款，理應知悉於東窗事發後為警方查獲只是時間早晚，
    被告又何須以身犯險，提供自身帳戶為詐欺集團所用，甚至
    自行提領款項，此已等同於詐欺集團車手之犯行？諸此均可
    見被告確實未預見其提供之帳戶將遭「吳芯怡」、「小秘書
    」作為詐欺之人頭帳戶，應屬明確。
五、綜上及原審判決所述，本件實難認定被告主觀上已預見「吳
    芯怡」、「小秘書」將以其帳戶從事詐欺行為或掩飾、隱匿
    犯罪行為且不違背其本意，依檢察官所提出之證據，尚無從
    說服法院獲得被告有洗錢或加重詐欺取財不確定故意之確切
    心證，本院就檢察官之指訴仍存有合理懷疑，自應諭知被告
    無罪之判決。
六、原審認檢察官所提證據均無法證明被告有洗錢或加重詐欺取
    財犯行，而為被告無罪之諭知，其採證法則於法相容，亦與
    經驗法則、論理法則無悖，檢察官雖仍執前詞提起上訴，惟
    查：
　㈠上訴意旨質疑被告所提出之LINE對話內容不全，可能係被告
    刻意刪減造假，並認被告所提LINE對話紀錄關於對被告有利
    部分，尚難盡信等語。惟倘若被告所提出之LINE對話內容係
    被告事後編纂或刪減造假，理當全然不足採信，何以上訴意
    旨會認僅無法採信對被告有利部分，對於被告不利部分卻能
    供為認定被告有罪之基礎，其論理採證已有謬誤。再者，該
    對話內容若經被告刪減修改，被告大可將不利於自身之部分
    刪除，何須留存部分紀錄？更何況本案被告之供述不僅與LI
    NE對話紀錄相符，更與上開不起訴處分書中所記載黃信維、
    吳晉緯所供稱之求職過程及工作內容等情節如出一轍，是被
    告供述其應徵工作之內容既與黃信維、吳晉緯所辯全然相符
    ，堪認其此部分之辯解應值採信，尚難以其於警詢為警員所
    截取之LINE對話截圖並不完整，即認其供述不足採信。
　㈡被告於對話中所稱「我老公不知道我做這個，會不會影響到
    他」、「而且這個會不會違法」、「第一次入帳不要太多金
    額啊，我有點害怕」、「太多了，我有點害怕」等語，固如
    上訴意旨所稱可解讀為被告已預見帳戶將作為詐欺取財之人
    頭帳戶所使用，惟另一方面，倘如上訴意旨所稱，被告係為
    賺取報酬而心存僥倖、鋌而走險，則既然被告提領高額款項
    即得賺取更高額報酬，其大可無須過問亦無須畏懼，直接依
    指示提款即可，何須表示害怕畏懼之意？至於被告雖質疑提
    款是否會有違法之虞、會否影響其配偶，且無意告知其配偶
    工作情形，惟「吳芯怡」隨即稍事安撫，並傳送與其他客戶
    提領款項之對話內容予被告，用以降低被告之警戒心，此實
    係詐欺集團慣用之詐欺手法，被告並因此而為「吳芯怡」說
    服，誤信確實係為「吳芯怡」所屬公司從事正當之工作，實
    無悖於常情，尚難以被告於對話中曾為前揭表示，即逕認被
    告有詐欺取財及洗錢之不確定故意。
　㈢被告於案發時來台僅有數月，縱認其於來台前有相當工作經
    驗，惟對台灣詐騙猖獗，甚至以提供帳戶予貨幣交易平台等
    說詞騙取帳戶並為其提領款項，此對於一般台灣人已屬陌生
    之新興犯罪手法，以被告原來的生活背景是否能夠知悉對方
    為詐欺集團，實有疑問。
　㈣上訴意旨質疑被告於原審接受審判長之訊問係因其提問夾帶
    答案使被告附和回答，而認該供述非出自被告內心真正想法
    。惟本件上開證據，已足以證明被告確實因應徵工作之故而
    交付帳戶帳號，而被告究竟有無預見該帳戶將作為人頭帳戶
    使用，仍應就各種客觀情況綜合判斷，並非被告於原審審理
    時供稱應徵工作時「吳芯怡」已告知該工作合法，且如預見
    帳戶要做為詐欺取財之用即不敢應徵等語，即能認定被告主
    觀上無不確定故意，原判決亦非僅據被告於原審審理時之前
    揭供述即判決被告無罪，是上訴意旨一再質疑被告於原審審
    理時前揭供述係遭審判長誘導且非出自內心真正想法，突顯
    被告為求脫罪說出違心之論，而不值同情云云，實屬率斷。
　㈤被告於110年12月2日即已提供帳戶之帳號予詐欺集團，其雖
    遲至同年月14日始提領贓款，惟於此期間內，被告實不知「
    小秘書」何時會指示其付款，於友人匯款至其帳戶之同時，
    被告突然接獲提領款項之指示，亦非毫無發生之可能。則以
    被告於提供帳號後仍繼續正常使用帳戶供友人匯款，確實非
    一般提供帳戶予詐欺集團使用者會有之作為。是檢察官上訴
    認應為被告有罪之判決，為無理由，應予駁回。
七、本件起訴部分既經本院為無罪之諭知，檢察官移送併辦部分
    （臺灣嘉義地方檢察署111年度偵字第6058號），本院即無
    從審理，自應退回由檢察官另為適法之處理，併此敘明。
八、應適用之法律：刑事訴訟法第368條、第373條。
本案經檢察官陳美君提起公訴，檢察官劉達鴻提起上訴，檢察官
蔡麗宜到庭執行職務。
中　　華　　民　　國　　111 　年　　10　　月　　12　　日
                  刑事第六庭    審判長法　官  吳勇輝
                                      法　官  黃國永
                                      法　官  吳錦佳
以上正本證明與原本無異。
檢察官如不服本判決應於收受本判決後20日內向本院提出上訴書
，其未敘述上訴理由者並得於提起上訴後20日內向本院補提理由
書（但應受刑事妥速審判法第9條第1項各款規定限制）。
本件被告不得上訴。
　　　　　　　　　　　　　　　　　　　書記官　王杏月　　
中　　華　　民　　國　　111 　年　　10　　月　　12　　日
附錄法條：
刑事妥速審判法第九條：
除前條情形外，第二審法院維持第一審所為無罪判決，提起上訴
之理由，以下列事項為限：
一判決所適用之法令牴觸憲法。
二判決違背司法院解釋。
三判決違背判例。
刑事訴訟法第三百七十七條至第三百七十九條、第三百九十三條
第一款之規定，於前項案件之審理，不適用之。

全案卷證對照表：
NO 本院卷證簡稱 原卷名稱 1 警1卷 嘉義市政府警察局第一分局嘉市警一字第1110700325號卷 2 偵1卷 臺灣嘉義地方檢察署111年度偵字第1565號卷 3 原審卷 臺灣嘉義地方法院111年度金訴字第120號卷 4 警2卷 屏東縣政府警察局屏東分局屏警分偵字第11131376400號卷(併辦) 5 偵2卷 臺灣嘉義地方檢察署111年度偵字第3976號卷(併辦) 6 偵3卷 臺灣嘉義地方檢察署111年度偵字第4654號卷(併辦) 7 偵4卷 臺灣嘉義地方檢察署111年度偵字第6058號卷(併辦) 8 本院卷 臺灣高等法院臺南分院111年度金上訴字第812號卷